【裁判字號】    92,上易,876
【裁判日期】    921106
【裁判案由】    妨害家庭
【裁判全文】
臺灣高等法院臺南分院刑事判決               九十二年度上易字第八七六號   Ａ
      上  訴  人
      即  被  告  乙  ○  ○
      選任辯護人  蔡  文  斌  律師
右上訴人因妨害家庭案件，不服臺灣臺南地方法院九十一年度易字第一五七四號中華
民國九十二年七月八日第一審判決（起訴案號：臺灣臺南地方法院檢察署九十一年度
偵字第一○九四六號），提起上訴，本院判決如左：
      主      文
上訴駁回。
      事      實
一、乙○○於民國八十五年十一月二十三日與甲○○結婚，為有配偶之人。乙○○於
    婚前因工作關係結識丙○○（已判刑確定），二人於乙○○婚前即有交往並曾發
    生性關係。乙○○明知自己為有配偶之人，應尊重夫妻互負之貞操義務；丙○○
    明知乙○○業已結婚，為有配偶之人，本應尊重他人婚姻及家庭之完整性，二人
    竟仍分別基於相姦及通姦之概括犯意，自八十五年十一月二十三日起，至九十一
    年五、六月間某日止，連續在臺南縣市地區之汽車賓館等地，發生性關係而為通
    姦及相姦之行為多次。嗣因丙○○於九十一年五月間，以傳真告知甲○○關於乙○○在外生子一事，甲○○向乙○○查問後，於九十一年五月二十一日始悉上情
    。
二、案經甲○○訴由臺灣臺南地方法院檢察署檢察官偵查起訴。
      理      由
一、訊據上訴人即被告乙○○坦承與告訴人甲○○結婚後，自八十五年十一月二十三
    日起，與已判決確定之共同被告丙○○連續在臺南縣市地區之汽車賓館等地，發
    生性關係而為通姦及相姦之行為多次等情，惟否認涉有妨害家庭罪，辯稱：告訴
    人於八十五年間即已知悉其與丙○○發生性關係之事，其與丙○○最後一次發生
    性關係時間係在九十年底，然告訴人遲至九十一年八月二十一日始提出告訴，已
    逾六個月之告訴期間，其於婚後曾告知告訴人有關其與丙○○間之事，但告訴人
    並未提出告訴，顯已有縱容及宥恕之意，應不得再行提出告訴云云。經查：
（一）被告與告訴人於八十五年十一月二十三日結婚，有全戶戶籍資料查詢結果影本
      一份附於原審卷（第五十頁）足憑，並經被告及告訴人陳述兩人結婚無誤，且
      有戶口名簿影本一份附於發查卷可稽。又被告與告訴人結婚後，仍與共同被告
      丙○○連續於臺南縣市賓館等地發生性關係，迄九十一年三月間止，並於九十
      一年十月十九日產下一子等情，業據丙○○於原審審理時供承在卷（見原審卷
      九十二年一月二日訊問筆錄），核與被告於偵查中、原審及本院均坦承婚後仍
      與丙○○發生性關係等語大致相符，並有吳榮昌婦產科診所九十一年十月二十
      四日診斷證明書一份附於偵查卷（第十一頁與第十二頁之間）可按。
（二）被告辯稱：告訴人於八十五年間即已知悉其與丙○○發生性關係之事，其與丙○○最後一次發生性關係時間係在九十年底，然告訴人遲至九十一年八月二十
      一日始提出告訴，已逾六個月之告訴期間云云。惟查丙○○於本院審理時證稱
      ：「（最後一次發生關係的時間？）民國九十一年的五、六月左右，九十一年
      的前半年都還發生關係。」「（你與乙○○最後一次發生關係在原審與現在的
      供述前後不一致，對此有何意見？（提示並告以要旨））我的意思是在九十一
      年的前半年還有發生性關係，是哪壹個月份我不記得了。」「（你何時發現自
      己懷孕了？）九十一年三、四月。」「（發覺懷孕後到小孩出生之前，還有無
      與乙○○發生關係？）有。」「（九十一年九月二十七日檢察官問你，你說你
      已經懷孕三十四週，照這樣推算，九十一年的二月三日至二月九日應該是你懷
      孕第一週，對否？）對。」等語（見本院卷九十二年十月二十日審判筆錄），
      足見被告於丙○○九十一年三、四月發覺懷孕後到九十一年十月十九日剖腹生
      產之前，還有與丙○○發生性關係，則丙○○於原審審理時雖供稱其與被告最
      後一次發生關係的時間為九十一年的三月間，然應以其於本院審理時所供其與
      被告最後一次發生關係的時間為九十一年的五、六月左右較為可採。又按告訴
      乃論之罪，其犯罪行為有連續或繼續之狀態者，其六個月之告訴期間，應自得
      為告訴之人，知悉犯人最後一次行為或行為終了之時起算。倘告訴人知悉連續
      犯最初之行為之時起，雖已逾六個月，而自知悉其最後之行為時起，尚未逾六
      個月者，仍得行使告訴權，司法院大法官會議釋字第一○八號解釋及最高法院
      二十五年上字第六九九四號判例可資參照。查被告與丙○○自八十五年年十一
      月二十三日起，至九十一年五、六月間某日止，連續在臺南縣市賓館等處發生
      性關係等情，已如前述，二人發生性關係之期間長達五年以上，甚而於九十一
      年十月十九日產下一子，可見被告與丙○○通姦係本於概括之犯意。是無論告
      訴人於八十五年至九十年間是否知悉被告與丙○○曾發生通姦犯行，其六個月
      告訴期間仍應由其於九十一年五月間知悉被告與丙○○有婚外生子之情事時起
      算，而告訴人係在九十一年八月二十一日提出通姦及相姦之告訴，有告訴狀上
      所蓋收文章附於發查卷可稽，依此，告訴人提出告訴係在被告與丙○○二人最
      後一次發生性關係後六個月內，並無告訴逾期之情事，被告此部分所辯，無足
      取。
（三）被告辯稱：其於婚後曾告知告訴人有關其與丙○○間之事，但告訴人並未提出
      告訴，顯已有縱容及宥恕之意，應不得再行提出告訴云云。查按刑法第二百三
      十九條之罪配偶縱容或宥恕者，不得告訴，刑法第二百四十五條第二項固定有
      明文，惟前開規定之「縱容」或「宥恕」均需以告訴人確有以明示或默示之表
      示行為為必要，如告訴人告知配偶可與他人發生性關係，將不予追究或表示對
      於其已有之通姦行為不予追究之明示表示行為，或明知配偶即將前往旅館與他
      人姦宿，仍不予阻止之默示表示行為，易言之，需告訴人對其配偶已有「同意
      其未來與他人通姦」或「對其配偶之前所生之通姦行為既往不究」之意思表示
      ，始得認告訴人確有「縱容」或「宥恕」之意。告訴人自偵查中起至本院調查
      時均否認曾有縱容或宥恕被告通姦犯行之意，而被告於偵查中亦供稱：「（你
      太太有無同意你與蔡幸（欣）妤發生性行為？）她跟我吵架。」等語（見發查
      卷九十一年九月九日訊問筆錄）；於原審審理時供稱：其告知告訴人其與他人
      通姦之事時，告訴人要求其將事情處理好，結束不正常之關係，告訴人並未曾
      表示其與丙○○之前、之後發生性關係均將不予追究等語（見原審卷九十二年
      一月二日訊問筆錄），依告訴人及被告上開所述，均可認定告訴人本無宥恕被
      告之前通姦犯行及縱容其之後通姦犯行之意，被告此部分，亦不足採。
（四）綜上所述，被告確有連續通姦犯行，被告所辯，無非卸責之詞，不足採信，事
      證明確，其犯行堪以認定。
二、核被告所為，係犯刑法第二百三十九條前段之通姦罪。被告先後多次通姦犯行，
    時間緊接，犯罪構成要件相同，顯係基於概括犯意為之，為連續犯，應依刑法第
    五十六條規定以一罪論，並加重其刑。
三、原審以被告罪證明確，適用刑法第五十六條、第二百三十九條前段、第四十一條
    第一項前段，罰金罰鍰提高標準條例第二條之規定，並審酌被告犯罪動機、手段
    、被告與告訴人結婚後，即行與他人通姦，漠視婚姻之神聖性，對告訴人造成之
    苦痛甚鉅等一切情狀，量處被告有期徒刑五月，如易科罰金，以三百元折算一日
    ，認事用法並無違誤，量刑及易科罰金折算標準之諭知亦妥適。被告上訴仍執陳
    辭否認犯罪，為無理由，應予駁回。
據上論結，應依刑事訴訟法第三百六十八條，判決如主文。
本案經檢察官劉欽銘到庭執行職務。
中    華    民    國      九十二      年      十一      月      六      日
                                  臺灣高等法院臺南分院刑事第三庭
                                      審判長法官  陳    義    仲
                                            法官  楊    子    莊
                                            法官  陳    清    溪
右正本證明與原本無異。
不得上訴。
                                      法院書記官  尤    乃    玉
中    華    民    國      九十二      年      十一      月     十       日
附錄法條：
刑法第二百三十九條：有配偶而與人通姦者，處一年以下有期徒刑，其相姦者，亦同
                    。


司法院資訊處製作；財團法人民間司法改革基金會備份。
